臺灣高等法院刑事判決
110年度上訴字第1412號
上訴人  甲○○
即被告          
              
              
上列上訴人因家暴傷害案件，不服臺灣士林地方法院109年度訴
字第508號，中華民國110年1月19日第一審判決（聲請簡易判決
處刑案號：臺灣士林地方檢察署109年度偵字第5139號）提起上
訴，判決如下：
    主  文
上訴駁回。
甲○○緩刑貳年。
    理  由
一、本院審理結果，認原審以被告甲○○犯傷害罪，處拘役30日，
    如易科罰金，以新臺幣1千元折算1日，認事用法均無不當，
    應予維持，並引用附件原判決記載之犯罪事實、證據及理由
    。
二、上訴內容概要：已經與告訴人和解，請給予緩刑機會。
三、被告甲○○未曾因故意犯罪受有期徒刑以上刑之宣告，有本院
    被告前案紀錄表可憑。審酌被告與告訴人之關係，已於民國
    110年2月2日於臺灣臺北地方法院成立調解，告訴人同意無
    條件緩刑，有調解筆錄可證（正本發還，影本附卷，本院卷
    第39、42-1頁）被告一時失慮，觸犯刑責，經此偵審程序應
    已知警惕，所宣告之刑以暫不執行為適當，併宣告緩刑如主
    文。
四、被告於審理期日未在監在押，經合法傳喚，無正當理由未到
    庭，不待陳述直接判決。
五、依刑事訴訟法第373條、第368條、第371條，刑法第74條第1
    項第1款，判決如主文。
本案經檢察官鄭潔如聲請簡易判決處刑，檢察官劉異海到庭執行
職務。
中　　華　　民　　國　　110 　年　　8 　　月　　25　　日
    　　　　　　　　　刑事第二庭審判長法　官  周盈文
　　    　　　　　　　　　　　　　　  法　官  錢建榮
      　　　　　　　　　　　　　　　  法　官  郭豫珍
以上正本證明與原本無異。
如不服本判決，應於收受送達後20日內向本院提出上訴書狀，其
未敘述上訴之理由者並得於提起上訴後20日內向本院補提理由書
（均須按他造當事人之人數附繕本）「切勿逕送上級法院」。
                                      書記官  葉書豪
中　　華　　民　　國　　110 　年　　8 　　月　　25　　日
附件：原判決
臺灣士林地方法院刑事判決　　　　　　　109年度訴字第508號
公　訴　人　臺灣士林地方檢察署檢察官
被　　　告　甲○○　  
                      
                      
選任辯護人　李文聖律師
上列被告因家庭暴力罪之傷害案件，經檢察官聲請以簡易判決處
刑（109年度偵字第5139號），本院士林簡易庭認不宜以簡易判
決處刑（109年度士簡字第460號），移由本院刑事庭改依通常程
序審理，本院判決如下：
    主    文
甲○○犯傷害罪，處拘役參拾日，如易科罰金，以新臺幣壹仟元
折算壹日。
    犯罪事實
一、甲○○與乙○○前為男女朋友，雙方以情感為基礎，發展親
    密之社會互動關係，而屬家庭暴力防治法第63條之1規定之
    曾有親密關係之未同居伴侶，嗣於民國108年9月20日凌晨3
    時許，兩人在臺北市○○區○○路0段000號之○○（聲請簡
    易判決處刑書誤載為○○）汽車旅館內，因故發生爭執，乙
    ○○先行出手搧打甲○○巴掌（所涉傷害罪部分，現由臺灣
    臺北地方檢察署偵查中），甲○○因而心生不滿，遂基於傷
    害之犯意，徒手揮打乙○○，致乙○○受有右側臉部0.5x0.
    5 公分、1.5 公分、0.5x0.5 公分擦傷、左側臉部0.2 公分
    、1x1 公分擦傷、左眼眼白0.5x0.5 公分血腫、右頸3x2 公
    分擦傷、右腹（起訴書誤載為左腹）三處13公分、14公分、
    14公分擦傷、雙手肘後方多處擦傷之傷害。
二、案經乙○○訴由臺北市政府警察局○○分局報告臺灣士林地
    方檢察署檢察官偵查後聲請以簡易判決處刑。
    理    由
壹、程序部分本件認定犯罪事實所引用之所有卷證資料，供述證
    據部分，經當事人於本院審理程序表示同意作為證據（本院
    卷第85頁至第86頁），本院審酌上開證據資料作成時之情況
    ，尚無違法不當及證明力明顯過低之瑕疵，亦認為以之作為
    證據應屬適當，爰依刑事訴訟法第159條之5第1項規定，認
    有證據能力；非供述證據部分，亦查無證據證明有公務員違
    背法定程序取得之情形，且經本院於審理期日提示與被告辨
    識而為合法調查，亦有證據能力。
貳、實體部分
一、被告甲○○固坦承於上開時地與告訴人乙○○發生爭執之事實，
    惟矢口否認有何上開傷害之犯行，辯稱：當時我懷孕，告訴
    人先動手打我巴掌，勒我脖子、亂毆、打頭，我為了保護自
    己就反抗，但是我打不過他，我發現臉上濕濕的時候，已經
    流鼻血等語；辯護人則為被告辯稱：告訴人所稱彼此為互毆
    並非事實，被告與告訴人因感情糾紛發生口角衝突，爭吵過
    程中告訴人突然揮打被告四個巴掌並緊掐被告脖子，導致被
    告呼吸困難而有窒息感覺，情急之下，基於防衛自己生命所
    為之反擊行為，且被告當時懷有身孕，亦要維護腹中胎兒生
    命，是其所為係為排除現時不法侵害所為之適當且必要之行
    為，亦無防衛過當之情形，符合刑法第23條之正當防衛要件
    ，而得阻卻其傷害行為之違法，依法係屬不罰等語。
二、經查：
(一)告訴人於警詢、偵查及本院審理時證稱：於108年9月20日，
    在臺北市○○區○○路0段000號○○汽車旅館，我與被告發生爭執
    ，爭吵過程中被告侮辱我的工作不如他所賺的錢多，因此我
    情緒失控與被告發生推擠，我就對她搧了一巴掌，被告一開
    始楞在那邊，之後就還手，我們兩人就互毆，被告先徒手打
    我，並用房內東西丟我，被告是抓或打，造成我多處受傷並
    且眼睛出血。因為被告發現他有受傷，他就打電話報警，後
    續警方有到現場了解狀況，並請雙方去驗傷，因此我們兩個
    就去○○醫院驗傷等語（偵卷第13頁至第14頁、第22頁、本院
    卷第77頁至第83頁），核與被告於警詢、偵查中坦承：因被
    告先動手打我，我覺得頭暈，發現我流鼻血，之後我就反擊
    ，指甲有抓到他的身體，我知道告訴人因此受有擦傷，告訴
    人診斷證明書上之傷勢都是我與他推擠的過程中造成的等語
    相吻（偵卷第7頁、第27頁），並有告訴人之○○醫療財團法
    人○○醫院受理家庭暴力事件驗傷診斷書、被告之○○醫療財團
    法人○○醫院診斷證明書、受理家庭暴力事件驗傷診斷書、○○
    汽車旅館股份有限公司109年11月24日函文暨附件各1份存卷
    可參（偵卷第17頁至第18頁、第34頁至第35頁、本院卷第33
    頁至第37頁），且觀前揭驗傷診斷書所載被告、告訴人驗傷
    時間分別為108年9月20日4時7分、同日4時13分，與告訴人
    所稱警方到場後有和被告至醫院驗傷相符，均足資佐證告訴
    人之證言應屬實在可信，是告訴人於犯罪事實欄所載之傷勢
    係被告之行為所致一節，堪以認定。另聲請簡易判決處刑書
    固載本案案發時間為108年9月20日1時許，惟告訴人係於同
    日2時18分入住○○汽車旅館，復被告、告訴人於驗傷時主訴
    之事件發生時間分別為同日3時30分、3時，有前開驗傷診斷
    書、○○汽車旅館股份有限公司函文所附之投宿資料可查，是
    應認本案發生時間為108年9月20日凌晨3時許，併予敘明。
(二)按正當防衛必須對於現在不法之侵害，始足當之，侵害業已
    過去，或無從分別何方為不法侵害之互毆行為，均不得主張
    防衛權，而拉扯、互毆乃多數動作構成單純一罪，互為攻擊
    之傷害行為，縱令一方先行出手，還擊之一方，在客觀上苟
    非單純對於現在不法之侵害為必要排除之反擊行為，因其本
    即有傷害之犯意存在，自無主張防衛權之餘地。被告所指告
    訴人先為搧巴掌之攻擊行為，雖為告訴人所不否認，且有前
    揭被告之診斷證明書、驗傷診斷書各1份附卷可參，然被告
    亦自承：告訴人一開始打我四巴掌，我就呆掉，覺得頭暈，
    發現我流鼻血，就反擊，於案發前我月經延遲，懷疑是懷孕
    ，沒有驗孕，於案發後去醫院才確認懷孕等語（偵卷第7頁
    、第27頁、本院卷第50頁、第88頁至第89頁），足知當告訴
    人先出手朝被告揮擊以後，該侵害行為即已過去，則被告之
    後朝告訴人揮打，已然並非對於現下發生之不法侵害有所防
    衛。再者，觀告訴人所受傷勢遍及兩側臉部、左眼、右頸、
    左腹及雙手肘後方，顯見被告所為當係積極攻擊之舉，具有
    傷害犯意，又依被告所述案發經過，縱認其遭告訴人以手掐
    住脖子一節屬實，亦係在其揮打被告之後（偵卷第27頁），
    可見被告並非初無傷人之行為，因排除對方不法之侵害而加
    以還擊，揆諸前開說明，與正當防衛之要件尚非合致，被告
    及辯護人此部分主張尚屬無據。綜上所述，被告所辯上情，
    無非卸責之詞，不足採信。本件事證明確，被告之犯行，堪
    以認定。
三、論罪科刑之理由
(一)核被告所為，係犯刑法第277條第1項之傷害罪。被告原陳稱
    於本案發生時並未同居，僅告訴人偶爾會至其居所同住等語
    （本院109年度審訴字第693號卷第51頁、本院卷第51頁），
    後改稱：我們一直都有住在一起，但告訴人有時會回家等語
    （本院卷第84頁），告訴人則稱：我們從108年11月底開始
    同居住在一起，本案發生時還沒同居等情（本院卷第83頁至
    第84頁），是依二人所述，尚難認定其等於本案前有同居之
    情事，僅得認屬曾經交往而未同居之男女朋友，而為家庭暴
    力防治法第63條之1第2項所稱之親密關係伴侶，又該條第1
    項並未準用同法第2條第2款家庭暴力罪規定，是被告本案所
    為，不另成立家庭暴力防治法第2條第2款之家庭暴力罪，公
    訴意旨此部分所指，尚有誤會，附此敘明。
(二)爰以行為人之責任為基礎，審酌被告與告訴人未能思理性解
    決糾紛，率爾互為傷害行為，被告因此使告訴人受有前開傷
    害，實有不該，且犯後原坦承犯行，後主張正當防衛否認犯
    行，無意願與告訴人和解，經告訴人陳稱依法判決之意見（
    本院卷第93頁），並衡被告並無前科，有臺灣高等法院被告
    前案紀錄表1份可佐（本院卷第9頁），素行良好，暨被告自
    陳為大學肄業之教育程度、未婚、月入新臺幣2至3萬元之家
    庭生活狀況（本院卷第91頁）等一切情狀，量處如主文所示
    之刑，並諭知如易科罰金之折算標準。
據上論斷，依刑事訴訟法第452條、第299條第1項前段，刑法第2
77條第1項、第41條第1項前段，刑法施行法第1條之1第1項，判
決如主文。
本案經檢察官鄭潔如聲請以簡易判決處刑，檢察官謝幸容到庭執
行職務。
中　　華　　民　　國　 110　　年　　1 　　月　　 19 　日
                  刑事第六庭  審判長  法  官  雷雯華
                                      法  官  林哲安
                                      法  官  李欣潔
以上正本證明與原本無異。
如不服本判決應於收受送達後20日內向本院提出上訴書狀，並應
敘述具體理由。其未敘述上訴理由者，應於上訴期間屆滿後20日
內向本院補提理由書（均須按他造當事人之人數附繕本）「切勿
逕送上級法院」。
                                      書記官  蔡秉芳
中　　華　　民　　國　 110　　年　　1 　　月　　19　　日

附錄本案論罪科刑法條
中華民國刑法第277條
傷害人之身體或健康者，處5年以下有期徒刑、拘役或50萬元以
下罰金。
犯前項之罪，因而致人於死者，處無期徒刑或7年以上有期徒刑
；致重傷者，處3年以上10年以下有期徒刑。